【裁判字號】    99,交聲,47
【裁判日期】    990128
【裁判案由】    違反道路交通管理處罰條例聲明異議
【裁判全文】
臺灣臺北地方法院交通事件裁定          99年度交聲字第47號
原處分機關  臺北市交通事件裁決所
異  議  人
即受處分人  甲○○
上列異議人即受處分人因違反道路交通管理處罰條例案件，對於
臺北市交通事件裁決所於99年1 月4 日所為之處分（原處分案號
：北市裁罰字第裁22－1AF115023 號）聲明異議，本院裁定如下
：
    主  文
異議駁回。
    理  由
一、按「禁止臨時停車線，用以指示禁止臨時停車路段，以劃設
    於道路緣石正面或頂面為原則，無緣石之道路得標繪於路面
    上，距路面邊緣以三十公分為度。本標線為紅色實線，線寬
    除設於緣石，正面者以緣石高度為準外，其餘皆為十公分」
    ，道路交通標誌標線號誌設置規則第169 條第1 項、第2 項
    規定甚明。再按汽車臨時停車時，於設有禁止臨時停車標誌
    、標線處所不得臨時停車；汽車停車時，於禁止臨時停車處
    所不得停車，道路交通安全規則第111 條第1 項第3 款、第
    112 條第1 項第1 款分別定有明文。又汽車駕駛人在禁止臨
    時停車處所停車者，處新臺幣（下同）600 元以上1,200 元
    以下罰鍰，道路交通管理處罰條例第56條第1 項第1 款亦有
    明定。
二、本件原處分機關即臺北市交通事件裁決所以異議人即受處分
    人甲○○所有之車牌號碼A3—5840號自用小客車，於民國98
    11月27日下午2 時11分許，在臺北市○○○路○ 段193 巷劃
    有紅線路段處所停車，適為臺北市停車管理工程處值勤人員
    以科學儀器相機取得證據資料之相片後，以異議人違反道路
    交通管理處罰條例第56條第1 項第1 款規定逕行舉發「在劃
    有紅線路段停車」之違規。嗣因異議人於應到案日期前向舉
    發機關提出申訴，原處分機關依原舉發機關查復意見，仍認
    受處分人有前揭違規行為，原處分機關遂於99年1 月4日 依
    道路交通管理處罰條例第56條第1 項第1 款、違反道路交通
    管理事件統一裁罰基準表規定，裁處異議人900 元之罰鍰，
    合先敘明。
三、異議人聲明異議意旨略以：本人將車輛停放於北科大已廢除
    的停車場入口處，而該處之路邊紅線係因兩、三年前北科大
    設置停車場而劃設，現今該停車場已不再使用並設有路障，
    車輛根本無法進出，然相關單位卻未將該處之紅線清除，忽
    視用路人的權利，為此聲明異議，請求撤銷原處分等語。
四、經查：
  (一)異議人所有之車牌號碼號A3—5840號自用小客車，於99年1
    月4 日下午2 時11分許，在臺北市○○○路○ 段193 巷劃有
    紅線路段處所停車之違規事實，為異議人所不爭執，且有違
    規查詢報表、臺北市停車管理工程處告發單資料查詢、採證
    照片2 紙等在卷可證。觀諸採證照片，清晰可見異議人車輛
    停放處道路邊緣繪有紅色實線，足認違規地點確係設有禁止
    臨時停車標線之處所，故異議人之違規行為堪以認定。
  (二)異議人雖辯稱違規地點之紅線應予塗銷方可維護用路人權利
    云云。惟查：
  1.行政程序法第92條所稱行政處分，係指行政機關就公法上具
    體事件所為之決定或其他公權力措施而對外直接發生法律效
    果之單方行政行為；而該決定或措施之相對人雖非特定，而
    依一般性特徵可得確定其範圍者，為一般處分，亦適用行政
    程序法有關行政處分之規定。又行政處分在未經撤銷、廢止
    或因其他事由而失效前，其效力仍繼續存在，行政程序法第
    110 條第3 項定有明文。本件劃設於道路側緣之紅色實線，
    其所規範之相對人雖無從特定，但凡行駛經過該處之車輛均
    有遵守之義務而可得確定，則其性質應屬一般處分，故自劃
    設於路面時起，應即發生行政處分之規制作用，且在該標線
    未經撤銷、廢止或因其他事由而失效前，人民均有遵守之義
    務。
  2.為提供車輛駕駛人及行人有關道路路況之指示、警告、禁制
    等資訊，以便利行旅及促進交通安全，道路交通管理處罰條
    例第4 條第2 項授權行政機關，對於標線之標示方式、設置
    基準及設置地點等事項制定規則，以執行道路交通管理、維
    護交通秩序、確保交通安全等工作。是主管機關本於其行政
    裁量之職權範圍內，考量當地交通狀況、交通順暢與安全之
    維護、路面寬廣、車流量大小、停車需求與秩序等因素，認
    違規地點應繪製紅色實線最為適當，本院自應予以尊重。又
    交通主管機關依據法律之授權，所為交通號誌或標線之劃設
    ，每須考量多種因素，在符合正當法律程序下作出決定，該
    決定事後有可能因環境時代之變遷、新興交通設施或道路之
    興建等因素，甚至因原先之決策評估失當而需作調整，惟在
    主管機關未依法變更或廢止該標線、標誌設置前，全體用路
    人仍有遵守之義務；因如容認人民自行決定某一交通號誌、
    標線之劃設是否妥當，而決定遵守該標誌、標線與否，在一
    人一把號、標準不一之情況下，整個社會之交通秩序豈非大
    亂，則全體用路人之生命、健康、財產法益勢將難以確保。
  3.本件違規地點確實劃有紅色實線，已如前所述，且該處紅線
    並無任何剝落、污損並可明顯辯識，足認違規地點確屬禁止
    臨時停車之處所。是縱認異議人前開因原有停車場廢除致停
    車空間不足，而有必要重新檢討紅線繪製是否妥適之辯詞屬
    實，然違規地點所設置之紅線既未經主管機關塗銷而失效，
    則其禁止臨時停車之規制效力仍係繼續存在，而異議人既領
    有合格駕駛執照，對於紅色實線標線所示意義即應熟知並確
    實遵守，縱對劃設紅線之正當性有所質疑，亦應循正常管道
    向相關單位反映、陳情，尚不得依自己主觀認定自行決定遵
    守與否。異議人為其自身停車之便利性，罔顧停車地點係設
    有禁止臨時停車標線之處所，仍將車輛貿然停放於該處，實
    已嚴重妨礙交通之順暢與安全。從而，異議人以前詞置辯，
    並不足採。
五、綜上所述，異議人確有在前開時、地在禁止臨時停車處所停
    車之違規行為。原處分機關依前開道路交通管理處罰條例第
    56條第1 項第1 款及違反道路交通管理事件統一裁罰基準表
    之規定，裁處受處分人罰鍰900 元，尚無違誤。異議人猶執
    前詞指摘原處分不當，為無理由，自應將其異議駁回。
六、據上論斷，應依道路交通案件處理辦法第19條，裁定如主文
    。
中    華    民    國    99    年    1    月     28    日
                             交通法庭法  官  林孟皇
本正本證明與原本無異。
如不服本裁定，應於送達後5日內向本院提出抗告狀。
                                     書記官  楊雅鈞
中    華    民    國    99    年    1     月    28    日

司法院資訊處製作；財團法人民間司法改革基金會備份。
